臺灣臺北地方法院民事判決　　　　　　100年度重訴字第430號
原　　　告　財團法人臺灣省臺北縣周可安大宗祠
法定代理人　周吉雄
訴訟代理人　周福珊律師
　　　　　　賴玉梅律師
　　　　　　王嘉斌律師
被　　　告　祭祀公業周可安
特別代理人　周賢
上列當事人間請求返還借款事件，經本院於民國100年12月2日言
詞辯論終結，判決如下：
    主      文
被告應給付原告新臺幣壹仟佰伍拾捌萬捌仟貳佰貳拾元，及其
中新臺幣壹仟佰萬元自民國一百年六月二十四日起、其餘新臺
幣伍拾捌萬捌仟貳佰貳拾元自民國一百年十一月十二日起，均至
清償日止，按年利率百分之五計算之利息。
訴訟費用新臺幣壹拾萬壹仟伍佰玖拾貳元由被告負擔。
原告以新臺幣肆佰伍拾萬元供擔保後，得假執行。但被告如以
新臺幣壹仟佰陸拾萬元為原告預供擔保，得免為假執行。
    事實及理由
一程序方面：按訴狀送達後，原告不得將原訴變更或追加他訴，
  但擴張或減縮應受判決事項之聲明者，不在此限，民事訴訟法
  第255 條第1 項第3 款定有明文。本件原告起訴聲明請求被告
  給付新臺幣（下同）1300萬元及自起訴狀繕本送達後1 個月之
  翌日起算之法定遲延利息；嗣於起訴狀送達後之民國100 年10
  月11日具狀變更聲明請求被告給付13,588,220元及自起訴狀繕
  本送達後1 個月之翌日起算之法定遲延利息；復於100 年11月
  15日具狀變更聲明請求被告給付13,588,220元，及其中1300萬
  元自起訴狀繕本送達後1 個月之翌日、其餘588,220 元自100
  年10月11日準備書狀繕本送達後1 個月之翌日起算之法定遲延
  利息。核其變更屬擴張應受判決之聲明，應予准許。
二原告主張：被告前為支應與第三人間訴訟所需費用，由原管理
  人周志宇於91年7 月8 日至92年1 月22日代表被告陸續向原告
  借款共計1300萬元（詳如附表所示），另為繳納90年度地價稅
  及另案訴訟所需律師費，由原管理人周金鎮於94年8 月29日、
  95 年4月10日代表被告向原告借款488,220 元、10萬元，並由
  原告代為繳納。因兩造未約定返還期限，爰以本件訴狀之送達
  ，限被告於1 個月內返還上開借款，並自期限屆滿翌日起計付
  法定遲延利息等情。依民法第478 條、第233 條第1 項規定，
  求為判命被告給付原告13,588,220元，及其中1300萬元自起訴
  狀繕本送達後1 個月之翌日起、其餘588,220 元自100 年10月
  11日準備書狀繕本送達後1 個月之翌日起，均至清償日止，按
  年利率5% 計 付利息之判決。
三被告辯稱：被告因所有土地遭訴外人占用，於91年間提起訴訟
  ，然無現金可供支付裁判費及律師費，故由原管理人周志宇代
  表被告向原告借款週轉，另亦向原告借款給付地價稅，被告之
  特別代理人周賢均知其事。原告所提借款收據，應係周志宇
  親簽無訛。然因被告原管理人均已去世，派下員迄未推選新管
  理人，致被告之銀行帳戶內雖存有土地租金收益，亦無管理人
  可動用以清償借款等語。聲明請求駁回原告之訴及其假執行之
  聲請，如受不利之判決，並願供擔保，請准宣告免為假執行。
四經查，原告主張之事實，業據提出與所述相符之借據、繳款書
  、律師費收據等影本為證（參見本院卷第42至45頁、第101至
  104頁），被告亦不爭執，且與被告所提另案民事裁判、和解
  筆錄與裁判費收據等影本（參見本院卷第55至90頁），以及本
  院依職權查閱之相關民事訴訟紀錄相符（參見本院卷第112 至
  124 頁），堪信原告之主張屬實。至於被告辯稱：因被告現無
  管理人可動用財產以清償借款等語，尚非不返還借款之正當理
  由。從而，原告依民法第478 條、第233 條第1 項規定，請求
  被告給付如主文第1 項所示之本金及法定遲延利息，為有理由
  ，應予准許。又兩造均陳明願供擔保，聲請為假執行及免假執
  行之宣告，均無不合，爰分別酌定相當擔保金額准許之。
五本件事證已臻明確，兩造其餘攻擊防禦方法及所提證據，於判
  決結果不生影響，爰不一一論列，併此敘明。
六本件訴訟費用為裁判費131,592元，應由被告負擔。
七據上論結，本件原告之訴為有理由。依民事訴訟法第78條、第
  87條第1項、第390條第2項、第392條第2項，判決如主文。
中    華    民    國  100     年    12    月    16    日
                  民事第七庭  審判長法  官  林玲玉
                                    法  官  黃柄縉
                                    法  官  王筑萱
以上正本係照原本作成。
如對本判決上訴，須於判決送達後20日內向本院提出上訴狀。如
委任律師提起上訴者，應一併繳納上訴審裁判費。
中    華    民    國  100     年    12    月    16    日
                                    書記官  駱俊勳
附表
┌───┬──────┬────────────┐
│編號  │借款日期    │借款金額（新臺幣）      │
├───┼──────┼────────────┤
│1     │91年7月8日  │3,000,000元             │
├───┼──────┼────────────┤
│2     │91年9月25日 │3,000,000元             │
├───┼──────┼────────────┤
│3     │91年11月25日│4,000,000元             │
├───┼──────┼────────────┤
│4     │92年1月22日 │3,000,000元             │
├───┼──────┴────────────┤
│總計  │13,000,000元                          │
└───┴───────────────────┘